行　政　法　院　判　決　　　　　　　　　　　　　八十八年度判字第二五一一號
　　原　　　告　甲○○
　　被　　　告　財政部臺北市國稅局
右當事人間因綜合所得稅事件，原告不服行政院中華民國八十七年九月五日台八七訴
字第四三七九六號再訴願決定，提起行政訴訟。本院判決如左︰
　　主  文
原告之訴駁回。
　　事  實
緣原告民國八十二年度綜合所得稅結算申報，被告以其漏報取自國防部中山科學研究
院（以下簡稱中科院）之薪資所得新台幣（下同）七四八、八○○元，乃核定補徵稅
額一五八、○五四元。原告不服，就取自中科院該薪資所得部分，申請復查結果，未
獲變更，提起訴願、再訴願亦均遭駁回，遂提起本訴。茲摘兩造訴辯意旨於次：
原告起訴意旨略謂：一、依所得稅法第九十二條、七十六條、同法施行細則第六十八
條規定，原告僅得依合法取得之扣繳憑單申報。本案如斯辦理，並已經稅捐機關查核
無誤。今被告謂有短報，顯非當時憑單，合法性堪疑。二、依所得稅法第八十九條、
九十四條規定，如被告認原告有欠繳所得稅之事實，應先向中科院追償，茲逕向原告
要求補繳，顯非合法。三、原告在中科院提供勞務之所得部分，另由中科院給予，系
爭研究加給為貢獻國防科學而給予，與勞務報酬不同，免稅無疑，二十餘年來已成共
識，不能以按月定額支給即認與應稅薪資同。四、中科院研究加給之品位等級與職級
未具絕對關係。部分人員職級不高，但對研究計畫貢獻較大而獲較高品位，反之亦然
，故品位加給非薪資範圍，合於所得稅法第四條第八款免稅要件，性質異於勞務所得
。中科院八一訓誠字第一六八七三號函已說明獎勵研發，另編研究補助費及技術津貼
之由來，不屬提供勞務所得至明。原告歷年考績金，亦不包括此一研究加給。五、
依財政部六八台財稅第三八五○一號函釋，系爭所得是否免稅，應審其本質而非給付
方式，被告認非免稅，以法律來定要件限制免稅標準，顯有違失。本案給付品位加給
機關認為免稅，二十餘年來徵納雙方依此辦理，財政部從未置喙，益證其確屬免稅。
財政部該函發布後，仍未要求審認品位加給本質，應認中科院免稅之判斷無誤。六、
八十三年行政院、財政、國防二部及中科院重新解釋為應稅，八十二年以前者依法律
不溯既往原則，不應有追補稅款。七、中科院自成立伊始，研究加給即與薪資分別發
放，至八十三年九月始合併發放。被告將此項加給追溯至七十九年納入薪資項下，顯
為不當。八、綜上所述，系爭品位加給於發放當時確屬免稅，原處分及一再訴願決定
應予撤銷，以維原告權益，並符法治。
被告答辯意旨略謂︰一、經查中科院之預算雖分別依計畫編列人事費支應其員工之各
項給與，但實際上領受「科技品位加給」或「技術津貼」之非軍職人員，無論配屬之
單位或參與不同計畫，悉依該院所訂「科技人員品位加給支給標準表」、「技術員薪
給標準表」之等級，每月按級定額領取「科技品位加給」或「技術津貼」。該院與其
聘僱人員之約定事項亦載明所指薪給，除實物代金及眷補費外，包括全部給與，是以
該院非軍職人員所領受之「科技品位加給」或「技術津貼」，核屬其因提供勞務所取
得之報酬，另臺灣省北區國稅局於八十二年間曾派員前往該院現場瞭解結果，該院支
付非軍職人員之「科技品位加給」及「技術津貼」係採按月給付方式，並非按研究計
畫個案給付，復經中科院八十一年十一月三日八十一訓誠字第一六八七三號函致該局
說明該院各類薪資扣繳所得狀況：「本院於年度開始即訂有各項研究計畫，並按照研
究計畫逐月實施。各項研究計畫除一般經費外，為勵科技人員竭盡心智參與研發工
作，另編列研發人員研究補助費及技術津貼。為便利作業，研發人員研究補助費係採
按月發放方式，再經由成本歸戶手續，回歸計畫預算內（研究補助費採個案給付，必
將增加人力及作業之負擔，不符經濟效益）」等語，足見中科院給付非軍職員工之「
品位加給」及「技術津貼」之所得，屬經常性研究補助費給與，且依職級按月定額支
給，為提供勞務所取得之報酬，依行為時所得稅法第四條第八款但書及第十四條第一
項第三類之規定，核非免稅之薪資所得，乃屬應課稅之薪資所得，殆無疑義。又本件
本局發單補徵稅款，並未逾前揭稅捐稽徵法第二十一條所定核課期間，所稱基於信賴
利益不宜追溯補徵等節，殊無足採。二、原告訴稱稅捐稽徵人員依所得稅法第九十五
條規定逐年至中科院查閱會計資料，而對該研究補助費未予扣繳並未置喙，顯證稅捐
稽徵人員亦同意中科院將研究補助費性質認定為免稅範圍乙節，經查納稅義務人如有
所得稅法第十四條第一項各類之所得，即應依同法第七十一條規定申報納稅，而所得
稅法第九十五條之規定，僅係為加強課稅資料之正確性，授予稽徵機關調查及督促扣
繳義務人對於扣繳報告之確實，是尚不因稽徵機關未為調查或督促扣繳義務人，即認
納稅義務人就其取得之所得不負申報納稅之義務，是原告之指摘，顯屬誤會，原核定
尚無不合，應予維持。綜上論述：原處分及所為復查、訴願、再訴願決定並無違誤，
請判決駁回原告之訴等語。
　　理  由
按中華民國政府或外國政府，國際機構、教育、文化、科學研究機構、團體、或其他
公私組織，為獎勵進修、研究或參加科學或職業訓練而給與之獎學金及研究、考察補
助費等所得，免納所得稅。但受領之獎學金或補助費，如係為授與人提供勞務所取得
之報酬，不適用之，為行為時所得稅法第四條第八款所規定。又凡公、教、軍、警、
公私事業職工薪資及提供勞務者之所得，為薪資所得，該項所得之計算，以在職務上
或工作上取得之各種薪資收入為所得額；前項薪資包括薪金、俸給、工資、津貼、歲
費、獎金、紅利、各種補助費及按月或按年分期給付之退休金或養老金。但為雇主之
目的，執行職務而支領之差旅費、日支費及加班費不超過規定標準者，及依同法第四
條規定免稅之項目，不在此限，復為同法第十四條第一項第三類所明定。本件原告八
十二年度綜合所得稅結算申報，被告查得原告取自中科院之薪資所得七四八、八○○
元，乃核定補徵稅額一五八、○五四元。原告不服，以系爭所得係研究補助費，依行
為時所得稅法第四條第八款規定，應屬免稅所得，且系爭所得自中科院成立以來即列
為免稅，稽徵機關對中科院未扣繳所得稅，始終未置喙，原告即依中科院合法扣繳憑
單申報本年度所得稅，被告自不應將免稅之系爭所得納入課稅云云，申請復查。復查
決定以系爭所得為「品位加給」及「技術津貼」，屬經常性研究補助費給與，且依職
級按月定額支給，為提供勞務之報酬，核非免稅之薪資所得，其所得應申報納稅等情
，遂駁回復查之申請。揆諸首開規定，尚無違誤。訴願、再訴願決定遞予維持，均無
不合。原告起訴主張：原告本年度依合法取得之扣繳憑單申報，被告指為短報，其所
執扣繳憑單疑非合法。又被告未向扣繳義務人追償，逕向原告追徵稅款，亦有不合。
系爭品位加給自中科院成立伊始即與薪資部分分別發放，性質不同，且未包含於考績
獎金內，係依對研究計畫之貢獻大小而評定品位高低，與職級無絕對關係，非屬勞務
報酬，應免稅，二十餘年來已形成共識，稽徵機關亦未置喙，認同免稅，被告變更免
稅標準認應課稅，於法不合。即認行政院、財政、國防二部重新解釋認為應稅，變更
解釋，亦不應溯及既往追補稅款云云。惟查系爭所得係原告以中科院非軍職員工身分
而領受之品位加給或技術津貼，雖以研究補助費為名，並為獎勵研發而編列，但並非
因參與研究投入心力而獲致，而是如中科院其他非軍職人員實際上領受「品位加給」
或「技術津貼」之情形，無論配屬之單位參與不同研究計畫，均依該院所訂「科技人
員品位加給支給標準表」、「技術員薪給標準表」之等級，每月按級定額領取。足見
中科院發給此項品位加給或技術津貼係如薪資般，人人可得，以其為中科院服勤務之
故，即屬因提供勞務所取得之報酬，依所得稅法第四條第八款但書規定，不在免稅範
圍。依同法第十四條第一項第三款、第十三條規定，自應列報為個人綜合所得總額中
，課徵綜合所得稅，斯為依系爭品位加給發給之性質，論述其為提供勞務之所得。符
合首引所得稅法第十四條第一項第三款明示薪資所得之定義：凡公教、軍、警、公私
事業職工薪資及提供勞務之所得，均屬之。與其發放之是否與其他薪資分別而為無關
，與考績獎金之如何計算，有無每年調整金額亦無關。又系爭品位加給所以應認係應
稅薪資所得，並非以每月發給為要件，尚不因中科院函云每月發給為便宜作業，即認
不符合應稅要件。又按租稅法律主義，乃課稅原則之一，課稅固應有法律依據，免稅
亦同。此觀諸所得稅法就免稅所得採列舉規定，非該法所定免稅之所得，均應核課所
得稅（第二、三條）等情，亦可窺知。系爭所得依法應稅，已如上述，縱稽徵機關久
未課稅，並不能認有免稅之默示，否則無異認行政不作為得創設免稅內容，殊與租稅
法律主義有違。又被告僅消極的未予核課，其課稅要件仍然存在，未予原告有任何免
稅之利益，無信賴基礎事實，不成立信賴保護原則。既未逾核課期間，被告予以核課
，與法無違。本案乃所得稅之核課，與有無經扣繳義務人扣繳，原告僅得以扣繳稅款
抵付應納稅款（抵付有餘則退稅）之情形不同，尚不能以未經扣繳，應向扣繳義務人
追繳，不得逕向原告課稅為辯。又系爭所得應申報繳納所得稅，乃首引法律所規定，
財政部、國防部、中科院嗣達成一致見解，臺灣省北區國稅局派員赴中科院調查確認
，乃行政院秘書長八十四年十月十七日函均認品位加給應稅，非在創設應稅原則變更
法律規定，不生自此以後始應適用，否則有違法律不溯既往原則之問題。原告確已領
受系爭品位加給，並未申報繳納所得稅，被告予以核課補稅，與法無違，不以有扣繳
憑單之製發為前提，原告指被告執有之扣繳憑單合法性存疑云云，尚有誤會。原告起
訴意旨為無理由，應予駁回。本案事證明確，法律問題亦非複雜，無行言詞辯論必要
，附予明。
據上論結，本件原告之訴為無理由，爰依行政訴訟法第二十六條後段，判決如主文。
中    華    民    國     八十八      年      六      月      十七       日
                    行 政 法 院 第 三 庭
                                審 判 長 評  事      曾  隆  興
                                         評  事      黃  合  文
                                         評  事      吳  明  鴻
                                         評  事      蔡  進  田
                                         評  事      鄭  淑  貞
右  正  本  證  明  與  原  本  無  異
                                         法院書記官  郭  育  玎
中    華    民    國     八十八      年      六      月      十七       日
